【裁判字號】    99,交訴,173
【裁判日期】    990831
【裁判案由】    肇事逃逸罪
【裁判全文】
臺灣臺中地方法院刑事判決             99年度交訴字第173號
公  訴  人  臺灣臺中地方法院檢察署檢察官
被      告  乙○○
上列被告因肇事逃逸案件，經檢察官提起公訴（99年度偵字第32
74號），被告於本院準備程序就被訴事實為有罪之陳述，經本院
合議庭裁定改行簡式審判程序，判決如下：
    主    文
乙○○駕駛動力交通工具肇事，致人受傷而逃逸，處有期徒刑陸
月，如易科罰金，以新臺幣壹仟元折算壹日。緩刑貳年，並應向
指定之政府機關、政府機構、行政法人、社區或其他符合公益目
的之機構或團體，提供肆拾小時之義務勞務，緩刑期間付保護管
束。
    犯罪事實
一、乙○○於民國98年12月21日17時55分許，駕駛車牌號碼9737
    -HX號自用小客車（登記為王筱茵所有），沿臺中市○○路
    由東向西方向行駛，行經臺中市○○路460號前時，本應注
    意車前狀況及兩車併行之間隔，並隨時採取必要之安全措施
    ，且應注意汽車超車時，前行車減速靠邊或以手勢或亮右方
    向燈表示允讓後，後行車始得超越。超越時應顯示左方向燈
    ，並於前車左側保持半公尺以上之間隔超過，行至安全距離
    後，再顯示右方向燈駛入原行路線，而依當時狀況天候為晴
    ，有暮光，乾燥柏油路面、路面無缺陷、無障礙物，視距良
    好，並無不能注意之情事，竟疏未注意及此即貿然擬超越於
    同向在前行駛，由甲○○所騎乘之車牌號碼L3Y-562號重型
    機車，旋乙○○因超越前車時未能遵守上述規定，所駕駛之
    前開自用小客車右側車身不慎擦撞甲○○所騎乘上開重型機
    車之左側手把，甲○○因機車遭擦撞重心不穩而人車倒地，
    並因此受有左肩、肘挫傷等傷害（（乙○○涉犯過失傷害罪
    嫌部分，業經甲○○撤回告訴而經臺灣臺中地方法院檢察署
    檢察官為不起訴處分）。詎乙○○於肇事後，竟未採取救護
    或其他必要措施，亦未向警察機關報告竟另基於肇事逃逸之
    犯意，並未下車查看，隨即駕駛上開自用小客車離開肇事現
    場而逃逸。嗣經警依何孟峰所提供之車號，及調閱路口監視
    器畫面，循線查獲乙○○，因而查悉上情。
二、案經臺中市警察局第六分局報請臺灣臺中地方法院檢察署檢
    察官偵查起訴。
    理    由
一、按除被告所犯為死刑、無期徒刑、最輕本刑為3年以上有期
    徒刑之罪或高等法院管轄第一審案件者外，於刑事訴訟法第
    273條第1項程序進行中，被告先就被訴事實為有罪之陳述時
    ，審判長得告知被告簡式審判程序之旨，並聽取當事人、代
    理人、辯護人及輔佐人之意見後，裁定進行簡式審判程序；
    除簡式審判程序及簡易程序案件外，第一審應行合議審判，
    刑事訴訟法第273之1條第1項、第284條之1分別定有明文。
    查本件被告乙○○所犯係死刑、無期徒刑、最輕本刑為3年
    以上有期徒刑或高等法院管轄第一審案件以外之罪，並於本
    院行準備程序時就被訴事實為有罪之陳述，本院合議庭依前
    揭規定，經評議結果，裁定改由受命法官獨任行簡式審判程
    序。又簡式審判程序之證據調查，依刑事訴訟法第273條之2
    規定，不受同法第159條第1項審判外陳述排除之限制，再被
    告對於卷內之各項證據，亦不爭執證據能力，故卷內所列之
    各項證據，自得作為證據，合先敘明。
二、訊據被告乙○○對於前揭犯罪事實坦承不諱，且據證人甲○
    ○、於警詢及檢察官偵查中、證人何孟峰於警詢時證述明確
    ，復有診斷證明書、道路交通事故現場圖、道路交通事故調
    查報告表（一）、（二）、臺中市○○○○○道路交通事故
    肇事逃逸追查表、車籍查詢-基本資料詳細畫面各1份、採證
    照片35張等在卷足稽。按汽車駕駛人駕駛汽車肇事致人受傷
    或死亡，應即採取救護或其他必要措施，並向警察機關報告
    ，不得駛離或逃逸，道路交通管理處罰條例第62條定有明文
    。又因道路交通事故之發生，常非於己之鄰親家里，時有告
    救不能情事，乃科以肇事者須即採取救護或其他必要措施，
    並應向警察機關報告之法定義務，以防因就醫延誤致生無謂
    傷亡，並俾得通知傷亡者家屬到場，以明責任，是凡肇事人
    於行車肇事致人受傷或死亡，未即採取救護或其他必要措施
    ，並向警察機關報告，即駕車逃逸者，均應依該規定處罰，
    至其嗣後是否受刑事訴追及已否與被害人達成民事和解，賠
    償損失，對其應受處罰乙節，並不生影響。故汽車駕駛人駕
    駛汽車肇事，不論其責任之歸屬為何，即有義務留在肇事現
    場，採取救護或其他必要措施，並向警察機關報告，以維護
    他人之生命與其他用路人之交通安全。其立法目的，既係促
    使駕駛人於肇事致死傷後，能對被害人即時救護，報告警察
    機關，以減少死傷，是該罪之成立祇以行為人有駕駛動力交
    通工具肇事，致人死傷而逃逸之事實為已足，至行為人之肇
    事有否過失，則非所問（最高法院92年度臺上字第4468號刑
    事判決參照）。本件被告因駕駛上開自用小客車於前揭時間
    、地點擦撞被害人甲○○上開重型機車，致使甲○○因本件
    車禍受有上揭傷害，被告竟未採取救護或其他必要措施，並
    向警察機關報告，即逕行駕車離去現場，嗣經警方調閱附近
    路口監視器畫面及證人證述後，確認係被告肇事而逃逸之事
    ，業如上述，足徵被告前揭自白與事實相符，本案事證明確
    ，被告肇事逃逸之犯行，堪予認定。
三、核被告所為，係犯刑法第185條之4之肇事逃逸罪。爰審酌被
    告駕駛動力交通工具肇事，致人受傷後逃逸，置他人安危於
    不顧，惡性非輕，惟念其事後已與被害人甲○○達成和解，
    過失傷害部分並經被害人撤回告訴，有和解書及撤回告訴狀
    各1份附卷可憑，並經被害人於偵查中供述明確，及被告於
    偵查及本院審理時均坦承犯行等一切情狀，量處如主文所示
    之刑，並諭知易科罰金之折算標準。末查，被告前未曾因受
    有期徒刑以上刑之宣告，有臺灣高等法院被告前案紀錄表1
    份在卷可按，其發生車禍肇事，一時疏慮致犯本案犯行，經
    此教訓，當知警惕而無再犯之虞，本院綜核各情，認被告所
    宣告之刑，以暫不執行為適當，併予宣告緩刑2年，以啟自
    新。惟被告守法觀念顯有不足，為使其於緩刑期間內，仍深
    知戒惕，避免緩刑之宣告遭撤銷，且導正其行為與法治之觀
    念，爰併宣告其等於緩刑期間內，向指定之政府機關、政府
    機構、行政法人、社區或其他符合公益目的之機構或團體，
    提供40小時之義務勞務，並依刑法第93條第1項第2款之規定
    ，應於緩刑期間付保護管束，期能使被告於義務勞務過程及
    保護管束期間，確切明瞭其行為所造成之損害，並培養正確
    法治觀念。至於被告究應向何政府機關、政府機構、行政法
    人、社區或其他符合公益目的之機構或團體提供義務勞務，
    屬執行之問題，應由執行檢察官斟酌全案情節及各政府機關
    、政府機構、行政法人、社區或其他符合公益目的之機構或
    團體之需求，妥為指定，併予敘明。
據上論斷，應依刑事訴訟法第273條之1第1項、第299條第一項前
段，刑法第185條之4、第41條第1項前段、第74條第1項第1款、
第2項第5款、第93條第1項第2款，刑法施行法第1條之1，判決如
主文。
中    華    民    國    99    年    8     月    31    日
                    交通法庭  法  官  戴博誠
以上正本證明與原本無異。
如不服本判決應於收受判決後10日內向本院提出上訴書狀，並應
敘述具體理由；其未敘述上訴理由者，應於上訴期間屆滿後20日
內向本院補提理由書（均須按他造當事人之人數附繕本）「切勿
逕送上級法院」。
                              書記官  林政佑
中    華    民    國    99    年    8     月    31    日
【附錄論罪科刑法條】
刑法第185條之4
駕駛動力交通工具肇事，致人死傷而逃逸者，處6月以上5年以下
有期徒刑。

司法院資訊處製作；財團法人民間司法改革基金會備份。
